臺灣雲林地方法院刑事判決　　　　　　　 94年度訴字第258號
公　訴　人　臺灣雲林地方法院檢察署檢察官
被　　　告　甲○○　男　39歲.
　　　　　　　　　　國民
上列被告因搶奪案件，經檢察官提起公訴（93年度偵字第2851號
），被告自白犯罪，本院合議庭裁定由受命法官獨任依簡式審判
程序審理，本院判決如下：
    主  文
甲○○意圖為自己不法之所有，攜帶兇器，搶奪他人之動產，累
犯，處有期徒刑壹年肆月。扣案之農用掃刀壹支沒收。
    事  實
一、甲○○有偽造文書罪等前科，又於民國84年9 月間因公共危
    險等案件，經臺灣高等法院臺南分院判處應執行有期徒刑3
    年10月確定，自84年9 月5 日入監服刑至86年6 月3 日假釋
    出監，刑期至88年1 月21日期滿；又於假釋期間分別於87年
    4 月及同年12月間，均因竊盜案件，復經臺灣高等法院臺南
    分院分別判處有期徒刑7 月及10月確定，自87年8 月18日起
    入監執行，且經撤銷上開假釋後接續執行，於90年7 月12日
    假釋期滿未經撤銷假釋，以已執行論。詎甲○○仍不知悔改
    ，竟意圖為自己不法之所有，於92年11月11日22時16分許，
    騎乘竊得之車牌號碼MMI- 428號重型機車（行搶時該車未懸
    掛車牌，至甲○○所涉竊盜部分業經最高法院以93年度台上
    字第4263號判決駁回上訴確定），並攜帶其所有客觀上足以
    對人之身體、生命產生危險，可供作兇器使用之農用掃刀1
    支置於上開機車腳踏板處。於騎經雲林縣斗六市○○路與中
    山路交叉口時，甲○○發現乙○○騎乘車牌號碼EXV-316 號
    輕型機車獨自一人行經該處，即尾隨乙○○騎乘之機車。嗣
    乙○○行經雲林縣斗六市○○路台糖公司前時，甲○○乘乙
    ○○閃避砂石車將車速放慢時，自後搶奪乙○○放置於機車
    腳踏板上之皮包1 只【內有現金新臺幣（下同）202 元、信
    用卡5 張、國際牌行動電話1 支、身分證2 張、印章2 枚等
    物】得手。經乙○○發現後，沿路追呼「搶劫」，於雲林縣
    斗六市○○○路與武陵路交叉口時，為巡邏員警當場攔截逮
    捕，並扣得乙○○所有上開被搶之女用皮包1 只及甲○○作
    案用之農用掃刀1 支。
二、案經雲林縣警察局報請臺灣雲林地方法院檢察署檢察官偵查
    後起訴。
    理  由
一、上開犯罪事實業據被告甲○○坦白承認，核與被害人乙○○
    及證人董文亮於警詢時之陳述相符，並有扣案之農用掃刀1
    支及贓物認領保管單2 紙在卷可查，足證被告自白與事實相
    符。至被告雖辯稱扣案之農用掃刀係於山上使用，行搶時雖
    有放置於機車上但有綁起來，並非用以犯案云云。然查，被
    告騎乘機車自後搶奪他人財物，並將上開農用掃刀置於機車
    腳踏板處，顯係欲供行搶之用。況被告辯稱扣案掃刀係於山
    上使用，則被告於平地外出之際攜帶使用亦有違常理。是被
    告上開所辯顯係事後卸責之詞，並無足採。從而，本案事證
    已臻明確，被告上開犯行應堪認定。
二、按扣案之農用掃刀極易用以傷人，客觀上均足以對人之身體
    、生命產生危險，自可供作兇器使用無誤。被告甲○○將農
    用掃刀置於騎騎乘之上開機車腳踏板處，顯可隨時取用，是
    核被告所為應係犯刑法第326 條第1 項之攜帶兇器搶奪罪。
    至於本件原偵查檢察官起訴被告涉犯刑法第325 條之搶奪罪
    部分，業經到庭檢察官變更起訴法條為刑法第326 條之搶奪
    罪，故此部分本院自勿庸變更起訴法條，併此敘明。
三、再者，被告有如事實欄所載之論罪科刑執行情形，有臺灣高
    等法院被告全國前案紀錄表1 份在卷可參，其於5 年內，再
    犯本件有期徒刑以上之罪，為累犯，應依刑法第47條規定，
    加重其刑。
四、爰審酌被告甲○○雖僅國小畢業（見警卷第1 頁），智識程
    度不高。又被告有事實欄所載論罪科刑記錄，足認素行不佳
    。況被告年輕力壯，竟不知勤勉向上，學得一技之長，以賺
    取生活所需，反圖不勞而獲而搶奪他人財物，造成被害人財
    產上之損失及心靈上之恐懼，惟考量被告甲○○搶奪所得財
    物均已由被害人取回，被告於本案並未實際獲得任何不法所
    得。暨被告於犯罪後能坦承犯行，態度良好等一切情狀，量
    處如主文所示之刑。
五、扣案之農用掃刀1 支係被告所有，業經被告陳述明確（見本
    院卷第39頁反面），又係供犯罪所用之物，應依刑法第38條
    第1 項第2 款宣告沒收。至於其餘扣案之手電筒、螺絲起子
    、T 型扳手各1 支及安全帽1 頂，被告否認係供犯罪之用，
    並辯稱手電筒係於山上工作之用，螺絲起子及T 型扳手則為
    機車上本有之工具，核與常情相符，乃均不予宣告沒收，附
    此敘明。
據上論斷，應依刑事訴訟法第299 條第1 項前段，刑法第326 條
第1 項、第325 條第1 項、第47條、第38條第1 項第2 款，判決
如主文。
本案經檢察官丙○○到庭執行職務
中　　華　　民　　國　　94　　年　　6 　　月　　17　　日
                  刑事第二庭  法  官  李  明  鴻
以上正本證明與原本無異。
如不服本判決，應於判決送達後10日內，向本院提出上訴狀。（
須附繕本）
                              書記官  孫  秀  桃
中　　華　　民　　國　　94　　年　　6 　　月　　17　　日
附錄本案論罪科刑法條全文
中華民國刑法第326條
 (加重搶奪罪)
犯前條第一項之罪，而有第三百二十一條第一項各款情形之一者
，處一年以上七年以下有期徒刑。
前項之未遂犯罰之。
